臺灣高等法院刑事裁定
110年度毒抗字第1032號
抗  告  人  
即  被  告  平洧旭



上列抗告人因違反毒品危害防制條例案件，不服臺灣臺北地方法
院中華民國110年5月14日裁定（110年度毒聲字第512號），提起
抗告，本院裁定如下：
    主  文
抗告駁回。
    理  由
一、原裁定意旨（略以）：
(一)抗告人即被告甲○○（下稱抗告人）基於施用第二級毒品之犯
    意，自民國110年1月11日為警採尿時點往前回溯96小時內某
    時許，在基隆市某友人住處內，以將第二級毒品甲基安非他
    命置入玻璃球燒烤並吸食煙霧之方式，施用第二級毒品甲基
    安非他命1次，嗣於同年1月11日，為警徵得其同意採集尿液
    送驗，結果呈第二級毒品安非他命、甲基安非他命陽性反應
    ，並有採證同意書、台灣尖端先進生技醫藥股份有限公司11
    0年1月22日濫用藥物檢驗報告、臺北市政府警察局偵辦毒品
    案件尿液檢體委驗單在卷可證。是抗告人於上述時、地施用
    第二級毒品甲基安非他命之犯行，堪以認定。
(二)又抗告人前於100年間因施用毒品案件，經臺灣臺北地方檢
    察署檢察官聲請將抗告人送觀察、勒戒，經原審法院以100
    年度毒聲字第94號裁定抗告人應入勒戒處所觀察、勒戒，抗
    告人於100年5月27日入勒戒處所觀察、勒戒，因有繼續施用
    傾向於100年7月25日入戒治所強制戒治，於101年3月6日因
    戒治期滿出所而執行完畢等情，有本院院被告前案紀錄表可
    憑。是抗告人於本案犯行前，已逾3年無因施用毒品而經觀
    察、勒戒或強制戒治執行完畢之情形，本件施用毒品案件，
    即應依法令入勒戒處所施以觀察、勒戒，不因期間是否另犯
    該罪，經起訴、判刑或執行而受影響。爰依毒品危害防制條
    例第20條第3項、第1項，觀察勒戒處分執行條例第3條第1項
    ，裁定抗告人應送勒戒處所觀察、勒戒等語。
二、抗告意旨（略以）：抗告人即被告甲○○因違反毒品危害防制
    條例案件，經檢察官裁定送台北市聯合醫院松德院區（下稱
    聯醫松德院區）進行戒癮治療，然抗告人當時因剛換工作，
    尚無經濟能力，無法前往，有勞保紀錄可資證明。抗告人如
    今工作已穩定，且家中尚有高齡母親與屆滿12歲之稚女待其
    扶養，原請求撤銷原裁定，准予抗告人重為戒癮治療等語。
三、正當法律程序保障聽審權的憲法上意義與要求：
　　按受到司法院大法官釋字第384號引進「正當法律程序」原
    則的影響，大法官自其後多起解釋有意將憲法第16條的「訴
    訟權」與第8條的「正當法律程序原則」結合論述。而基於
    憲法第16條人民訴訟權之制度性保障，及憲法第8條正當法
    律程序原則，於法院裁判前，當事人應享有在法官面前陳述
    之聽審權。司法院大法官釋字第482號解釋理由書第一段亦
    嘗謂：「憲法第16條規定，人民有請願、訴願及訴訟之權。
    所謂訴訟權，乃人民司法上之受益權，即人民於其權利受侵
    害時，依法享有向法院提起適時審判之請求權，且包含聽審
    、公正程序、公開審判請求權及程序上之平等權等」；又例
    如釋字第582號解釋理由書亦謂：「足見刑事被告享有詰問
    證人之權利，乃具普世價值之基本人權。在我國憲法上，不
    但為第16條之訴訟基本權所保障，且屬第8條第1項規定『非
    由法院依法定程序不得審問處罰』、對人民身體自由所保障
    之正當法律程序之一種權利」。釋字第665號亦謂：「憲法
    第16條規定保障人民之訴訟權，其核心內容在於人民之權益
    遭受侵害時，得請求法院依正當法律程序公平審判，以獲得
    及時有效之救濟」。而最近公布之釋字第737號解釋文更宣
    示：「本於憲法第8條及第16條人身自由及訴訟權應予保障
    之意旨，對人身自由之剝奪尤應遵循正當法律程序原則。偵
    查中之羈押審查程序，應以適當方式及時使犯罪嫌疑人及其
    辯護人獲知檢察官據以聲請羈押之理由；除有事實足認有湮
    滅、偽造、變造證據或勾串共犯或證人等危害偵查目的或危
    害他人生命、身體之虞，得予限制或禁止者外，並使其獲知
    聲請羈押之有關證據，俾利其有效行使防禦權，始符憲法正
    當法律程序原則之要求」；解釋理由書並補充謂：「至於使
    犯罪嫌疑人及其辯護人獲知檢察官據以聲請羈押之理由及有
    關證據之方式，究採由辯護人檢閱卷證並抄錄或攝影之方式
    ，或採法官提示、告知、交付閱覽相關卷證之方式，或採其
    他適當方式，要屬立法裁量之範疇。惟無論採取何種方式，
    均應滿足前揭憲法正當法律程序原則之要求」等語。以上均
    屬大法官對於被告憲法上聽審權保障之確認。
四、聽審權與法律上告知義務的關係：
　　就法律層次而言，因為公民與政治權利國際公約及經濟社會
    文化權利國際公約施行法第2條而取得國內法效力的公民與
    政治權利國際公約第14條第3項第7款即規定：「審判被控刑
    事罪時，被告一律有權平等享受下列最低限度之保障：（七
    ）不得強迫被告自供或認罪」。而刑事訴訟法第95條第1項
    並明定踐行所有訊問被告程序之國家機關（包括法官在內）
    的告知義務：「訊問被告應先告知下列事項：一、犯罪嫌疑
    及所犯所有罪名。罪名經告知後，認為應變更者，應再告知
    。二、得保持緘默，無須違背自己之意思而為陳述。三、得
    選任辯護人。如為低收入戶、中低收入戶、原住民或其他依
    法令得請求法律扶助者，得請求之」。尤其第一款的罪名告
    知，就是源自於聽審權保障中之請求資訊權，唯有被告知悉
    其以何種罪名被調查、偵查、審判，始能據以判斷其是否及
    如何因應國家行為；第二款的緘默權告知更是基於憲法訴訟
    權及正當法律程序而來的「不自證己罪權」，亦即人民沒有
    理由，更沒有義務被強迫作出不利自己之陳述而遭致國家「
    處罰」。這樣的不自證己罪原則含有尊重人性尊嚴的嚴肅意
    義。本院以為，被告的聽審權內容，至少含有請求資訊權、
    請求表達權及請求注意權三大內涵。
五、聲請觀察、勒戒程序的聽審權保障：
　　實務上檢察官常吝於在訊問被告時，讓被告就是否觀察、勒
    戒於事前表示意見。倘若檢察官嗣後向原審法院聲請觀察勒
    戒時，其聲請書又未送達被告，導致被告無從知悉已遭聲請
    ，法院即應讓被告知悉檢察官提出如何的證據足以證明有應
    為觀察、勒戒的事由，通常就是透過閱卷權，至少如釋字第
    737號解釋所指示：「或採法官提示、告知、交付閱覽相關
    卷證之方式，或採其他適當方式或至少以口頭或其他適當方
    式來實踐」（請求資訊權）；於知悉證據後，要讓被告有陳
    述並對之辯明的機會，尤其在要對被告作出不利益的，實有
    拘束人身自由效果的令入勒戒處所觀察、勒戒處分前，應讓
    被告能陳述其意見（請求表達權）；而被告的答辯及表達，
    法官要能實質且有效的回應，提出論理及說服的過程，被告
    始能得知法官有無注意，並足供上級審法院檢驗（請求注意
    權）。再以行政程序法第102條規定為例（行政罰法第42條
    本文亦同），行政機關作成限制或剝奪人民自由或權利之行
    政處分前的「陳述意見權」，其理論基礎就是憲法聽審權。
    要能取得資訊（請求資訊權），才能有效的陳述意見，待充
    分陳述與答辯後，作出行政處分的機關就要有所回應（請求
    表達權）。同樣是國家公權力的對待，效果更為嚴厲的剝奪
    人身自由的觀察、勒戒處分，自更無剝奪被告聽審權的道理
    。
六、未保障聽審權的裁定程序有違憲之情：
　　我國刑事司法實務，習以刑事訴訟法第221條規定（判決，
    除有特別規定外，應經當事人之言詞辯論為之）的反面解釋
    ，而以「判決」與「裁定」為區分標準，向認為僅前者須為
    言詞辯論，將言詞辯論窄化為聽審權，後者僅以書面審理即
    可。殊不知言詞辯論性質，應屬事後訴訟救濟權之內涵，勉
    可謂強度的聽審權保障，但重點在事後救濟的訴訟程序，與
    上述最基本的於事前陳述意見機會的聽審權保障，尚有不同
    。總之，認為凡裁定即無須以言詞訊問或審理，而流於書面
    審理的作法，其實都有可能侵害被告的聽審權而有違憲之虞
    。除本案所涉毒品危害防制條例第20條所定，由法院裁定的
    觀察、勒戒處分，以及依據刑事訴訟法第476條的撤銷緩刑
    裁定等，都應該以保障被告或受刑人的聽審權為最低正當法
    律程序之要求。換言之，即使法律沒有明定應予事前訊問，
    基於憲法聽審權的保障，如未給予當事人民事前言詞陳述意
    見之機會，此等裁定都可能是違憲的。在採取有對於個案裁
    判進行憲法審查的國家，例如德國彼邦的「裁判憲法訴願制
    度」(Urteilverfassungsbeschwerde)，所謂「合法但違憲
    」的裁判，就是指此類表面上看似合於法律，實則違憲侵害
    人民基本權（本案就是聽審權）的司法裁判。是此類案件，
    如受聲請法院就檢察官之聲請，並未通知被告並開庭言詞審
    理，或至少有使被告於事先提出書面，以保障被告陳述意見
    之機會，自有害被告受憲法及上述公民與政治權利國際公約
    所保障之聽審權，其程序自有不符正當法律程序之要求，並
    侵害當事人民之訴訟權保障。
七、檢察官已充分保障被告聽審權：
(一)經查本件被告於偵查中業經合法傳喚到庭，臺灣臺北地方檢
    察署（下稱臺北地檢署）檢察官不僅讓被告有答辯的機會，
    甚至詳細闡明該署合作之聯醫松德院區當時仍有戒癮治療名
    額，嗣經被告當庭同意並於筆錄上簽名，檢察官因而諭知本
    件緩起訴處分附戒癮治療等情，有臺北檢察署110年3月4日
    偵查筆錄在卷可查（參見第482號毒偵卷第127至129頁），
    足認檢察官已踐行聽審權。且被告嗣經轉介至聯醫松德院區
    進行戒癮治療，然其遲至110年4月22日仍未到院接受評估等
    情，亦有臺北地檢署二級毒品戒癮治療（自費）轉介單、聯
    醫松德院區戒癮防治科緩起訴戒癮治療評估回覆單附卷可證
    （參見上同毒偵卷第131、137頁），足認檢察官業已踐行聽
    審權之保障，給予被告就是否觀察、勒戒，或以替代處分等
    以事前陳述意見之機會，惟因被告未遵期至聯醫松德院區接
    受戒癮治療之評估，檢察官因而向原審法院聲請觀察、勒戒
    。
(二)又因最高法院刑事大法庭於109年11月18日，作成該院109年
    度台上大字第3826號裁定主文宣示：「民國109年1月15日修
    正公布、同年7月15日施行之毒品危害防制條例第20條第3 
    項規定，犯第10條之罪於觀察、勒戒或強制戒治執行完畢釋
    放後，3年後再犯第10條之罪者，適用本條前2項之規定。上
    開所謂『3年後再犯』，只要本次再犯（不論修正施行前、後
    ）距最近1次觀察、勒戒或強制戒治執行完畢釋放，已逾3年
    者，即該當之，不因其間有無犯第10條之罪經起訴、判刑或
    執行而受影響」。包括先前最高法院於109年8月11日已以現
    行行政上決議或「多數見解」之方式表明：「本院95年度第
    7次及97年度第5次刑事庭會議決議，不再供參考」。換言之
    ，最高法院至少自109年8月11日已實質上變更該院95年度第
    7次及97年度第5次刑事庭會議決議見解：「倘被告於5年內
    已再犯，經依法追訴處罰，縱其第三次（或第三次以上）再
    度施用毒品之時間，在初犯經觀察、勒戒或強制戒治執行完
    畢釋放五年以後，已不合於『五年後再犯』之規定，且因已於
    『五年內再犯』，顯見其再犯率甚高，原實施觀察、勒戒或強
    制戒治，已無法收其實效，即應依該條例第10條處罰」。亦
    即依據最高法院該2則決議見解引領的過往實務，將本條例
    第20條第3項所指「再犯」解釋成「第二次犯」，從而第三
    次犯以上者，不論距離前次施用毒品是否遠與超過5年，仍
    永遠喪失適用觀察、勒戒程序之機會，而須以刑罰處置，謂
    之「毒品三振犯」規定也不為過。惟依據上述大法庭裁定，
    只要本次再犯（不論修正施行前、後）施用毒品罪，距最近
    1次觀察、勒戒或強制戒治執行完畢釋放，已逾3年者，即必
    須再為觀察、勒戒（或其他替代措施），不能再以追訴刑事
    處罰的處遇對待。
(三)另按毒品危害防制條例第24條已於109年1月15日修正公布，
    且經同條例第36條授權行政院已定自110年5月1日施行。修
    正後第24條第1、2項分別規定：「第20條第1項及第23條第2
    項之程序，於檢察官先依刑事訴訟法第253條之1第1項、第2
    53條之2第1項第4款至第6款或第8款規定，為附條件之處分
    時，或於少年法院（地方法院少年法庭）認以依少年事件處
    理法程序處理為適當時，不適用之」、「前項緩起訴處分，
    經撤銷者，檢察官應繼續偵查或起訴」。第1項僅將修正前
    所定「第253條之2之規定」，更明確增修為「253條之2第1
    項第4款至第6款或第8款規定」；第2項則將修正前：「前項
    緩起訴處分，經撤銷者，檢察官應依法追訴」的強制規定，
    修正為「檢察官應繼續偵查或起訴」，給予檢察官裁量空間
    。如該條項立法理由所說明：「亦即仍有現行條文第20條觀
    察、勒戒及強制戒治制度之適用」，指檢察官繼續偵查結果
    ，其犯罪嫌疑不足者，本應為不起訴之處分；而足認有犯罪
    嫌疑者，除應提起公訴外，如另認為被告仍有再為觀察、勒
    戒或強制戒治之法定事由或必要，並非不能聲請法院裁定，
    或再以緩起訴處分附戒癮治療代之。解釋上此為繼續偵查的
    當然結果，修正後第24條第2項所使用的文字「應繼續偵查
    或起訴」，毋寧是重申修正前「應依法追訴」文字，不排除
    檢察官依法不認為必須追訴的其他選擇。
(四)經查本件檢察官聲請書所載時間為110年4月23日，原審裁定
    時間則為同年5月14日。尤其上述因為最高法院實務見解變
    更所產生的法制變遷，非犯罪行為人所能預見與立即反應，
    為兼顧法明確性與法安定性的考量，司法實務更有義務將此
    等變遷及對行為人權益的影響，如實告知，以使有因應作為
    的可能，始符聽審權保障之理。換言之，原審法院裁定前，
    並未給予被告對於是否觀察、勒戒之處分，於事前表示意見
    ，遑論依照上述修法之說明，基於程序從新或有利被告的解
    釋，本案應適用修正後毒品危害防制條例第24條第1、2項的
    規定，檢察官就個案有判斷應予觀察、勒戒處分，或重為緩
    起訴附命戒癮治療之裁量空間，本案檢察官亦先為緩起訴附
    命戒癮治療，直至被告未到醫療院所接受評估，檢察官方變
    更向原審法院聲請觀察、勒戒處分，業如前述，足認被告事
    前陳述意見權已獲保障。固然原審法院在裁定是否觀察、勒
    戒前，並未開庭訊問被告，或至少以書面通知被告使有以言
    詞或書面陳述答辯之機會。但可確定的是，檢察官業於偵查
    中給予被告對於是否得為宣告緩起訴處分，附命戒癮治療一
    事表示意見，嗣因被告未遵期至指定醫療院所即聯醫松德院
    區接受戒癮治療之評估，檢察官因而逕向原審法院聲請對被
    告裁定觀察、勒戒，應認檢察官對於被告之生活狀況、家庭
    背景、是否對於毒品並無過度依賴性而得自主戒治、是否必
    須逕以侵害被告人身自由最劇的令入戒治處所觀察、勒戒之
    方式，均詳加調查衡酌，縱使本案所有程序均以書面審查，
    亦難謂被告到收受原審裁定之前，尚不知有此聲請之程序。
八、原審裁定有權審查檢察官聲請裁量權之合法及適當性
(一)按犯（毒品危害防制條例）第10條施用第一級、第二級毒品
    罪者，檢察官應聲請法院裁定，或少年法院（地方法院少年
    法庭）應先裁定，令被告或少年入勒戒處所觀察、勒戒，其
    期間不得逾2月。觀察、勒戒或強制戒治執行完畢釋放後，3
    年內再犯第10條之罪者，檢察官或少年法院（地方法院少年
    法庭）應依法追訴或裁定交付審理。109年1月15日修正後毒
    品危害防制條例第10條第1項、第23條第2項分別定有明文。
    換言之，觀察、勒戒程序屬刑事訴訟程序之一環，作為被告
    是否為刑事處遇的前提程序，如經觀察、勒戒或強制戒治執
    行完畢釋放後，3年內再犯施用第一、二級毒品之罪者，始
    構成毒品危害防制條例第10條之罪。
(二)依據觀察勒戒處分執行條例第5條第1項規定，除少年得由少
    年法院（庭）另行指定適當處所執行外，受觀察、勒戒人應
    收容於勒戒處所，執行觀察、勒戒處分。其屬拘束人身自由
    之保安處分，性質與刑罰無異（刑法第1條第2項參見）。是
    基於侵害最小之必要性原則，97年4月30日另修正公布毒品
    危害防制條例第24條第1項規定：「本法第20條第1項及第23
    條第2項之程序，於檢察官先依刑事訴訟法第253條之1第1項
    、第253條之2之規定，為附命完成戒癮治療之緩起訴處分時
    ，或於少年法院（地方法院少年法庭）認以依少年事件處理
    法程序處理為適當時，不適用之」。賦與檢察官有「附命完
    成戒癮治療之緩起訴處分」以替代收容於勒戒處所，執行觀
    察、勒戒處分之方式，侵害施用毒品者之人身自由較為輕微
    。立法者並於同條例第24條第3項，將同條第1項所適用之戒
    癮治療之種類、其實施對象、內容、方式與執行之醫療機構
    及其他應遵行事項之辦法及完成戒癮治療之認定標準，授權
    由行政院定之。
(三)行政院於97年10月30日制定發布「毒品戒癮治療實施辦法及
    完成治療認定標準」（以下簡稱戒癮治療認定標準），並於
    102年6月26日修正施行第2點第1項，將戒癮治療之實施對象
    ，從施用第一級毒品海洛因、嗎啡、鴉片及前述相類製品者
    ，擴及於包括施用第二級毒品者；同點第2項則明被告有下
    列情事之一時，不適合為附命完成戒癮治療之緩起訴處分。
    但無礙其完成戒癮治療之期程者，不在此限：一緩起訴處分
    前，因故意犯他罪，經檢察官提起公訴或判決有罪確定。二
    緩起訴處分前，另案撤銷假釋，等待入監服刑。三緩起訴處
    分前，另案羈押或執行有期徒刑。同標準第6點第1項則規定
    ：「檢察官為緩起訴處分前，應得參加戒癮治療被告之同意
    ，並向其說明完成戒癮治療應遵守事項後，指定其前往治療
    機構參加戒癮治療」。
(四)足認行政院基於立法者之授權，對於「初犯」者之毒癮治療
    方式，採行「觀察、勒戒」與「附戒癮治療之緩起訴處分」
    併行之雙軌模式，即使屬「3年內再犯」者，檢察官亦仍得
    參酌被告之特殊情狀，裁量選擇予以逕行提起公訴，或仍為
    上述緩起訴處分處理。
(五)不論「觀察、勒戒處分」或「附戒癮治療條件之緩起訴處分
    」，均為使施用毒品者得以有效戒除毒癮所設，檢察官固有
    選擇裁量權，惟此處之裁量權非得恣意為之，仍應斟酌個案
    具體情節，考量對被告戒癮之成效及其人身自由侵害之程度
    ，權衡而為合義務性之裁量。經查檢察官於聲請前，雖有給
    予被告就是否觀察、勒戒，或以戒癮治療為緩起訴處分條件
    ，為事前表示意見之機會，然原審並未開庭給予被告就此有
    陳述意見之機會，除有侵害聽審權保障之虞，業如前述外，
    更因為原審吝於給予被告為此等言詞或書面陳述之權，而導
    致無從妥適判斷檢察官對於觀察、勒戒的聲請，是否有怠惰
    或濫用裁量的違法裁量之情，已值斟酌。
(六)另按現行毒品危害防制條例對於施用第一級或第二級毒品罪
    者，進入司法程序之戒癮治療方式，係採取「觀察、勒戒或
    強制戒治」與「附命完成戒癮治療之緩起訴處分」雙軌制，
    其目的同在給予施用毒品者戒毒自新機會，業如前述。而依
    毒品戒癮治療實施辦法及完成治療認定標準第3條、第7條、
    第11條規定，「戒癮治療」包括「藥物治療、心理治療、社
    會復健治療」、「戒癮治療之期程以連續1年為限」、檢察
    官為「附命緩起訴」處分，得指定被告應遵行事項。被告同
    意參加「附命緩起訴」處分，即應完成「戒癮治療」、檢察
    官指定之應遵行事項至緩起訴期間屆滿止。「附命緩起訴」
    處分雖得佐以採尿、對相關規定遵守等約制方式，使被告確
    實完成「戒癮治療」，但被告在「戒癮治療」完成前，難認
    得與觀察、勒戒「已執行完畢」之情形等同視之。故被告因
    「戒癮治療」未完成，其「附命緩起訴」處分被撤銷，自與
    觀察、勒戒執行完畢之情形有別，不能等同曾受觀察、勒戒
    之處遇（最高法院110年度台非字第98號判決意旨參照）。
(七)經查被告前於100年間因施用毒品案件，經臺灣臺北地方檢
    察署檢察官聲請將被告送觀察、勒戒，經原審法院以100年
    度毒聲字第94號裁定其應入勒戒處所觀察、勒戒，被告於10
    0年5月27日入勒戒處所觀察、勒戒，嗣經判定有繼續施用傾
    向，復於同年7月25日入戒治所強制戒治，並於101年3月6日
    因戒治期滿出所而執行完畢等情，有本院被告前案紀錄表可
    查。是本件再犯施用毒品之犯行，距離上述觀察、勒戒執行
    完畢，已逾3年，依照最高法院大法庭上述裁定意旨及理由
    ，自應再回歸到傳統醫療體系機構內重為觀察、勒戒或強制
    戒治之治療，而不因其間有無犯同條例第10條之罪經起訴、
    判刑或執行而受影響。
(八)抗告意旨雖以前詞指摘原裁定未准予重為戒癮治療，原審固
    僅為書面審查，裁准本件被告施以觀察、勒戒之處分，然對
    於被告之生活狀況、家庭背景、是否對於毒品並無過度依賴
    性而得自主戒治、是否必須逕以侵害被告人身自由最劇的令
    入戒治處所觀察、勒戒之方式，檢察官於聲請前的偵查程序
    均已加以衡酌，甚至已給予被告緩起訴處分附命戒癮治療之
    機會，惟因被告未遵期至遵期至聯醫松德院區接受戒癮治療
    之評估，檢察官因而向原審法院聲請觀察、勒戒，均詳如前
    述。是以原審應審究之各項情狀與未踐行聽審權，已由檢察
    官於偵查中使其完備，應認屬合法且甚值讚賞。至抗告意旨
    另稱其係換工作致無經濟收入，無法接受戒癮治療，然被告
    未檢附勞保紀錄或相關證明，自難認抗告意旨有理由，應予
    駁回。
九、綜上所述，檢察官於聲請前已使被告有答辯之機會，足認已落實對於被告聽審權之保障，原審僅書面審查略有不足，惟據此裁量認被告應為觀察、勒戒處分，經核認事用法，尚值贊同，本院並補充聽審權的憲法意義，及其在正當法律程序原則上的實踐意義如前。原審裁定認事用法自結果而論尚無違誤，被告抗告自無理由，應予駁回。末就抗告意旨所另稱家中尚有年邁母親與未成年子女賴其扶養等其情，縱無不實，核與其是否應受觀察、勒戒之法律判斷無關，非屬可免除觀察、勒戒之法定事由。其於接受觀察、勒戒期間之家人照護問題，如確有必要，應請求社會福利機構進行協助，始為正辦，併此敘明。
十、應依刑事訴訟法第412條，裁定如主文。
中　　華　　民　　國　　110 　年　　7 　　月　　 29 　日
                  刑事第二庭    審判長法　官  周盈文
                                      法　官  謝梨敏
                                      法　官  錢建榮
以上正本證明與原本無異。
不得再抗告。
                                      書記官  許俊鴻
中　　華　　民　　國　　110 　年　　7 　　月　　29　　日